【裁判字號】    89,簡上,307
【裁判日期】    900418
【裁判案由】    給付票款
【裁判全文】
臺灣板橋地方法院民事判決  八十九年簡上字第三○七號
    上  訴  人  甲○
    訴訟代理人  許華雄律師
    被上訴人    乙○○      住台北市○○○路○段一０二巷六四弄二號四樓
    送達代收人  林思銘律師  住台北市○○路○段九號五樓
右當事人間請求給付票款事件，上訴人對中華民國八十九年七月二十六日本院三重簡
易庭八十八年度重簡字第一四三七號第一審判決提起上訴，本院判決如左：
    主    文
上訴駁回。
第二審訴訟費用由上訴人負擔。
    事    實
甲、上訴人方面：
  一、聲明：原判決廢棄。被上訴人在第一審之訴駁回。
  二、陳述：除與原判決記載相同者，茲予引用外，補稱：
      訴外人林煦書未經授權，將蓋有上訴人印章之系爭支票交予被上訴人持有，被
      上訴人自行填載金額及日期，上訴人從未授權林煦書使用其支票，此為被上訴
      人所明知，被上訴人自無權處分之林煦書手中取得系爭支票，自不得享有票據
      上之權利。又上訴人係林煦書之繼母，原判決認林煦書係上訴人之子，顯然已
      有誤會。
  三、證據：請求調取本院八十九年訴字第一六八一號被告甲○誣告刑事卷宗，並對
      兩造及林煦書測謊。
乙、被上訴人方面：
  一、聲明：如主文所示。
  二、陳述：除與原判決記載相同者，茲予引用外，補稱：
      上訴人平日即授權支票給林煦書使用，在被上訴人取得系爭支票之前，上訴人
      曾簽發支票（與系爭支票差二個號碼）交予被上訴人，作為清償其夫欠被上訴
      人之欠款，被上訴人非以惡意或重大過失取得系爭支票，自可享有票據上之權
      利，上訴人於八十九年五月間曾找被上訴人協議和解，可證上訴人自知理虧。
  三、證據：援用第一審所提證據，並提出和解書一紙為證。
    理    由
一、被上訴人起訴主張﹕上訴人之子林煦書向伊借款，已清償十三萬，尚欠一百三十
    四萬未還，林煦書即交付蓋有上訴人印章之空白支票，交由被上訴人收執作為借
    款之擔保，林煦書並表示若借款到期未還，則由被上訴人填寫金額及發票日提示
    付款，嗣因林煦書未依約還款，被上訴人取其整數填寫金額一百三十萬元及發票
    日，於八十八年五月六日提示，竟遭退票，追索無效，因而本於票據關係，請求
    上訴人負發票人之責任，給付一百三十萬元及自提示日起至清償日止按年息百分
    之五計算之利息等情。上訴人則以﹕伊並未授權被上訴人或林煦書簽發系爭支票
    ，自不必負發票人之責任等語資為抗辯。
二、經查：系爭支票係由訴外人林煦書（即上訴人配偶之子）交予被上訴人持有以為
    借款之擔保，業據林煦書於偵查中證述在卷（見台灣板橋地方法院檢察署八十九
    年度偵續字第七號偵查卷八十九年一月二十日訊問筆錄，業經本院影印附卷），
    林煦書至八十八年二月二十八日為止，共欠被上訴人一百四十七萬元，有林煦書
    於八十八年他字第五七九號偵查中坦承為其親自書寫之字據足憑，觀諸上開字據
    明確記載「林煦書欠乙○○90+57萬元，合計147萬元，除車款外，每月還三十萬
    元，日期為1999年3/20、4/20、5/20，分三期攤還，此簽名據法律作用．．」，
    顯非林煦書隨意寫寫，自可作為被上訴人與林煦書間借款數額之憑據，另證人謝
    江文於八十八年偵字第一九二四八號偵查中證述：曾以電話與林煦書交談，林煦
    書於電話中告以確有誠意還錢，不可能不還錢，否則不會將其母親之空白支票交
    予乙○○，乙○○若欲領取若干款項，即可填載若干金額等語，林煦書亦當庭辨
    認謝江文之聲音，指其確曾與謝江文為上述之通話（見該偵查卷八十八年九月十
    四日訊問筆錄），且據林煦書於警訊中供稱：乙○○於八十八年五月五日十四時
    許打電話給伊說，已將甲○之支票填寫一百三十萬元存入銀行等語，衡諸常情，
    倘林煦書未告知被上訴人可自行填寫發票金額及發票日，被上訴人豈有於提示支
    票前，主動告知林煦書，自暴其偽造有價證券之犯行？是被上訴人主張系爭支票
    係因林煦書為擔保其與被上訴人間之借款債務，而交予被上訴人持有，因林煦書
    已償還十三萬元，尚欠一百三十四萬元逾期未還，故取其整數，以一百三十萬元
    填寫於系爭支票上提示付款等情，應可採信。次查：上訴人之支票平日由其本人
    、配偶及林煦書使用，支票簿及印鑑章均放於客廳抽屜內，上訴人其他私章則未
    放同處等情，業據上訴人於偵查中供陳在卷（見八十八年他字第五七九號偵查卷
    八十八年六月二十五日筆錄），而林煦書先前亦曾簽發上訴人之支票交予被上訴
    人等情，亦經林煦書於警訊中供述無誤（見八十八年他字第五七九號偵查卷），
    是上訴人概括授權林煦書使用其支票之事實，應可認定。林煦書將蓋有上訴人印
    章之支票交由被上訴人持有，並授權被上訴人完成支票應記載事項，上訴人即應
    依票上所載文義，負發票人之責任。是被上訴人請求上訴人給付票款一百三十萬
    元及自提示日即八十八年五月六日起至清償日止按年息百分之六計算之利息，自
    屬正當。原審判決命上訴人給付上開金額併依職權為假執行之宣告，核無違誤，
    上訴意旨指摘原判決不當，求予廢棄改判，為無理由，應駁回其上訴。
三、本件事證已臻明確，上訴人請求調取本院八十九年訴字第一六八一號被告甲○誣
    告刑事卷宗，並對兩造及林煦書測謊，因於本件判決之結果無影響，爰毋庸再予
    審酌，併此敘明。
四、據上論結，本件上訴為無理由，依民事訴訟法第四百三十六條之一第三項、第四
    百四十九條第一項、第七十八條，判決如主文。
中      華      民      國    九十      年      四      月     十八     日
                                  台灣板橋地方法院民事第三庭
                                      審判長法官  游婷麟
                                            法官  徐福晉
                                            法官  陳映如
右為正本係照原本作成。
本判決不得上訴。
中      華      民      國    九十      年      四      月     十八     日
                                      法院書記官  李淑貞


司法院資訊處製作；財團法人民間司法改革基金會備份。
